【裁判字號】    99,台上,2370
【裁判日期】    990422
【裁判案由】    違反毒品危害防制條例等罪
【裁判全文】
最高法院刑事判決            九十九年度台上字第二三七０號
上   訴   人  台灣高等法院花蓮分院檢察署檢察官
上訴人即被告  甲○○
              乙○○
上列上訴人等因被告等違反毒品危害防制條例等罪案件，不服台
灣高等法院花蓮分院中華民國九十九年一月十九日第二審判決（
九十八年度上訴字第一四一號，起訴案號：台灣花蓮地方法院檢
察署九十七年度偵字第二九六九、二九七０號），提起上訴，本
院判決如下：
    主  文
上訴駁回。
    理  由
按刑事訴訟法第三百七十七條規定，上訴於第三審法院，非以判
決違背法令為理由，不得為之。是提起第三審上訴，應以原判決
違背法令為理由，係屬法定要件。而上訴第三審法院之案件，是
否以判決違背法令為上訴理由，應就上訴人之上訴理由書狀加以
審查，如果上訴理由書狀並未依據卷內訴訟資料，具體指摘原判
決不適用何種法則或如何適用不當，或所指摘原判決違法情事，
顯與法律規定得為第三審上訴理由之違法情形，不相適合時，均
應認其上訴為不合法律上之程式，予以駁回。至原判決究有無違
法，與上訴是否以違法為理由，係屬二事。本件原審經審理結果
，認為上訴人即被告甲○○轉讓如原判決附表一編號一、三所示
第一級毒品海洛因，並與上訴人即被告乙○○共同販賣如原判決
附表三所示第一級毒品海洛因、第二級毒品安非他命等犯行均明
確，因而撤銷第一審關於此等部分所為科刑之判決，並就甲○○
部分，比較行為時及裁判時法律，適用最有利於甲○○之規定，
分別改判仍論處甲○○如原判決附表一編號一、三所示轉讓第一
級毒品二罪，被告二人各如原判決附表三編號一至四共同販賣第
二級毒品七罪、編號五共同販賣第一級毒品罪之罪刑，並就主刑
部分，分別定應執行之刑為甲○○應執行有期徒刑二十一年、乙
○○應執行有期徒刑十四年，已詳敘調查、取捨證據之結果及憑
以認定犯罪事實之心證理由。且就被告二人否認犯行之供詞及其
等所辯各語認非可採，予以論述。原判決認定被告二人有其附表
三編號一至三所示販賣安非他命予陳宏光之犯行，除援引陳宏光
於警詢、偵查中之證言外，併引用乙○○於原審所為認罪之自白
、陳宏光與甲○○間多次電話之通訊監察譯文為其論據。而乙○
○此部分自白供述上揭附表三編號一、二之安非他命交易價款分
別為新台幣（下同）二萬五千元、一萬五千元，合計四萬元，適
與上開譯文中之民國九十七年五月四日下午六時四十二分十八秒
部分所示，甲○○於電話中向陳宏光催討四萬元一情若合符節，
且乙○○與甲○○為同居男女朋友，關係親密，苟非實情，乙○
○當不致無端設詞誣陷，是依憑乙○○之自白，佐以上開通訊監
察譯文，已足證明甲○○確與乙○○共同販賣安非他命予陳宏光
。陳宏光於警詢、偵查中所為審判外之陳述，縱予除去，尚不致
動搖此部分犯罪事實之認定。從而原判決以陳宏光所在不明，無
法傳喚到庭，客觀上未能予甲○○行使詰問權之機會，即併採陳
宏光該審判外陳述為本件科刑判決之基礎，另陳宏光於警詢之初
，原否認向甲○○購買毒品，嗣始又指認其毒品係向甲○○購得
，原判決逕採信陳宏光更易後之證言，憑以認定甲○○販賣安非
他命予陳宏光等各節，不論當否，均於判決結果不生影響，甲○
○執為提起第三審上訴之理由，顯非適法。又上開甲○○向陳宏
光催討四萬元款項之監聽譯文，雖無甲○○與陳宏光洽談二萬五
千元安非他命交易之內容，然既足以佐證乙○○自白之真實性，
且與原判決附表三編號一所認定乙○○交付毒品予陳宏光後，並
由甲○○催討價金之事實，亦無矛盾，原判決併引而資為認定被
告二人販賣安非他命予陳宏光之依據，核與客觀上之經驗法則、
論理法則並無違背。甲○○上訴意旨徒憑己意，以該譯文並無關
於二萬五千元毒品交易之對話，且譯文內容顯示陳宏光係先以電
話與乙○○洽談毒品交易，再由乙○○委託甲○○催索價款，與
原判決認定之上開事實亦有不符，又此部分犯罪事實並無任何價
金、毒品扣案可資為佐證云云，指摘原判決引用該譯文為認定甲
○○此部分犯罪之依據，有證據上理由矛盾之違誤。亦與法律所
規定得上訴第三審之理由，不相適合。又原判決依憑溫聖庸於偵
訊及原審審理時多次指稱其以被告二人提供之電話向被告二人購
買毒品，彼等二人均曾接聽電話等語；乙○○對原判決附表三所
示被告二人共同販賣安非他命予溫聖庸之犯行亦坦承不諱；佐以
卷附被告二人間與溫聖庸間九十七年五月八日、同年月十一日之
電話監聽譯文及簡訊顯示，九十七年五月八日甲○○以電話向溫
聖庸催索款項並要求其交款予乙○○後，當天乙○○旋以電話向
甲○○表示溫聖庸與其洽談還款事宜時，曾詢問其有無毒品可供
販售，嗣溫聖庸得知乙○○處無毒品可售，即不再與被告二人聯
絡，亦未依約還款，甲○○因而發送簡訊對溫聖庸表示不滿，迄
九十七年五月十一日，乙○○復知會甲○○謂溫聖庸已付款一萬
元等情，溫聖庸亦自承上開譯文係其為購買毒品及還款而與甲○
○所為之通話，因認被告二人確有販賣安非他命予溫聖庸之犯行
；就乙○○嗣於原審翻異前供，改稱其因常代溫聖庸墊款共同購
買毒品，而委託甲○○為其出面催請還款，甲○○並不知係交易
毒品之款項等語，亦以之顯與上開溫聖庸證言、乙○○認罪時所
為自白及通訊監察譯文均有扞格，純屬迴護，不足採信等語，予
以指駁，俱於理由論述甚詳。甲○○上訴意旨或徒執溫聖庸於警
詢、偵查中之部分供詞，主張該等供詞均未曾言及甲○○與乙○
○共同販賣毒品，指摘原判決未憑為有利於甲○○之認定，復未
說明理由，有理由不備之違法；或猶執乙○○上開更易後所言，
否認與乙○○共同販賣安非他命，據以指摘原判決違法。俱無足
取。再者，原判決認定被告二人共同販賣海洛因予孫大勝之事實
，已依憑公訴意旨，說明甲○○此部分犯行，確經檢察官提起公
訴，並援引證人李國龍、孫大勝證言，佐以卷附彼等與乙○○間
之電話通訊監察譯文，就孫大勝如何透過友人李國龍向乙○○購
買海洛因，李國龍與乙○○洽談時，並表示甲○○已事先應允預
留彼等所欲購買之海洛因，因認被告二人確有共同販賣海洛因予
孫大勝各情，逐一闡述甚詳。此乃原審本其職權之行使，對調查
所得之證據定其取捨，為價值上之判斷，據以於判決內認定被告
二人販賣海洛因之犯行，顯無違背客觀上之經驗法則與論理法則
。被告二人基於共同營利之犯意聯絡而販賣海洛因，縱因彼等行
為分擔之結果，僅由乙○○出面與李國龍、孫大勝洽談海洛因交
易，甲○○未親至交易現場，致孫大勝與甲○○素不相識，始終
未曾謀面及接觸，於甲○○所應負販賣海洛因共同正犯罪責，亦
不生影響。甲○○上訴意旨或仍執其此部分犯行未據起訴之陳詞
，及與此部分犯行認定毫不相涉之甲○○於九十七年六月十三日
拒絕販賣毒品予李國龍之錄音譯文，指摘原判決此部分認定事實
有誤；或徒憑己意，以原判決僅因被告二人係男女朋友，即認定
甲○○與乙○○共同販賣海洛因，而任意指摘原判決有證據上理
由矛盾；或以觀諸孫大勝、李國龍及其友人邱苡柔之證言，甲○
○與孫大勝互不相識亦未曾晤面、聯絡，交易海洛因時亦未在場
，重為事實之爭執，主張其未參與販賣海洛因予孫大勝，並指摘
原判決不當。顯均不足據以辨認原判決已具備違背法令之形式要
件。又乙○○業將海洛因交付予孫大勝之事實，確經孫大勝、李
國龍證述無訛，而孫大勝經由友人李國龍向乙○○販賣海洛因過
程中，孫大勝並曾於李國龍以電話與乙○○洽談毒品交易之際，
藉該電話自行向乙○○表示欲購買毒品，是原判決事實認被告二
人共同販賣海洛因並已交付予孫大勝等情，要無違誤。乙○○上
訴意旨，以原判決引用為證據之監聽譯文，無法證明乙○○確已
向沈長剛調得海洛因並販賣、交付予孫大勝而既遂，且乙○○既
證稱孫大勝揚言若因無貨源致未能取得毒品，李國龍應對孫大勝
有所交代等語，並未言及應由乙○○負責，顯見孫大勝係向李國
龍購買而非向被告等購買海洛因云云，指摘原判決認事用法違背
法令。核亦係就屬原審採證認事職權之適法行使及原判決已說明
事項，徒憑己見，任意指摘，亦有未合。另所謂販賣行為，係指
以營利為目的之販入或賣出之行為。原判決論被告二人以共同販
賣海洛因及安非他命之罪，業於事實欄記載被告二人共同基於「
販賣」海洛因、安非他命之犯意聯絡，分別販賣該等毒品予其附
表三所示之對象等情，其既謂基於「販賣」之犯意聯絡，即意指
被告二人係基於營利之目的而為出售行為；且其理由內並說明毒
品買賣係政府強力查緝，法定刑甚重之犯罪，為眾所週知，被告
二人為交易毒品，多次前往台北地區取貨，至花蓮地區販賣，苟
非意在營利，衡情當不至甘冒被處重刑之風險，如此長途跋涉攜
帶毒品，是彼等從中賺取價差牟利之意圖甚明。甲○○上訴意旨
指摘原判決就被告二人有營利之意圖，漏未於事實認明記載，理
由內亦恝而不論，有判決理由不備之違法，係未依卷證而為指摘
。至甲○○就原判決附表三所示販賣安非他命及海洛因部分，乙
○○就該附表所示販賣安非他命、海洛因部分之其餘上訴理由所
指摘事項，亦純係就原審已經詳細調查並於判決理由內指駁說明
之事項，執陳詞重為事實上之爭執，俱難謂為適合。另因犯罪之
情狀可憫恕，而依刑法第五十九條之規定，酌量減輕其刑，係屬
事實審法院於職權範圍內得酌定之事項，除其裁量權之行使，明
顯違反比例原則外，不得任意指摘，以為第三審上訴理由；又本
條之酌量減輕其刑，固須於犯罪之情狀有其特殊之原因與環境，
在客觀上足以引起一般同情，確可憫恕者，始有其適用，惟其所
謂「犯罪之情狀」與刑法第五十七條所謂「一切情狀」，並非有
截然不同之領域，於裁判上酌減其刑時，本應就犯罪一切情狀，
包括第五十七條所列舉之十款事項，予以全盤考量，審酌其犯罪
有無可憫恕之事由，以為判斷，故適用第五十九條酌量減輕其刑
時，並不排除第五十七條所列舉十款事由之審酌。原判決以被告
二人本件販賣海洛因之行為僅一次，且祇販售予孫大勝一人，交
易金額十萬元，相較於長期大量販賣毒品之大毒梟或大盤、中盤
毒販，情節顯較輕微，如處以最低度之法定本刑無期徒刑，依一
般國民生活經驗法則，尚嫌情輕法重，在客觀上足以引起一般同
情，顯可憫恕，因本於職權之運用，就被告二人如原判決附表三
編號五所示共同販賣第一級毒品部分犯行，適用刑法第五十九條
規定酌減其刑，於法難謂有違。檢察官執為上訴第三審之理由，
自非適法。末查被告二人不服原審判決，甲○○於九十九年二月
三日對原判決除諭知其無罪以外部分提起上訴，乙○○則於同年
二月九日對原判決除其附表二所示轉讓海洛因部分外之其餘部分
提起上訴。然甲○○上訴理由，對其轉讓第一級毒品部分，未置
一詞；乙○○上訴理由，對原判決附表三編號一至四所示販賣安
非他命部分，亦無一語敘及。迄今均逾期已久，於本院判決前仍
未補提理由書狀，依刑事訴訟法第三百八十二條第一項規定，被
告二人關於此等部分之上訴，亦非合法。綜上所論，被告二人及
檢察官之上訴，俱不合法律上程式，應予駁回。
據上論結，應依刑事訴訟法第三百九十五條，判決如主文。
中    華    民    國  九十九  年    四    月  二十二  日
                      最高法院刑事第四庭
                          審判長法官  張  淳  淙
                                法官  劉  介  民
                                法官  蔡  彩  貞
                                法官  張  春  福
                                法官  林  勤  純
本件正本證明與原本無異
                                      書  記  官
中    華    民    國  九十九  年    四    月   三十   日
                                                      K

司法院資訊處製作；財團法人民間司法改革基金會備份。
